【裁判字號】    99,上訴,322
【裁判日期】    990430
【裁判案由】    毒品危害防制條例
【裁判全文】
臺灣高等法院臺中分院刑事判決         99年度上訴字第322號
上  訴  人
即  被  告  乙○○
選任辯護人  邱炎浚律師
上列上訴人因違反毒品危害防制條例案件，不服臺灣苗栗地方法
院98年度訴字第745號中華民國98年12月23日第一審判決（起訴
案號：臺灣苗栗地方法院檢察署98年度偵字第508號），提起上
訴，本院判決如下：
    主    文
原判決撤銷。
乙○○犯如附表一所示之貳罪，均累犯，各處如附表一主文欄所
示之刑（含主刑與從刑）。應執行有期徒刑拾陸年陸月，未扣案
之販賣第一級毒品及第二級毒品所得共新臺幣貳仟元沒收，如全
部或一部不能沒收時，以其財產抵償之，未扣案之門號0000
000000號行動電話（含ＳＩＭ卡）壹支沒收，如全部或一
部不能沒收時，追徵其價額或以其財產抵償之。
其他被訴如附表二所示部分，均無罪。
    犯罪事實
一、乙○○曾於民國93年間因竊盜、施用第二級毒品案件，分別
    經法院判處有期徒刑1年、9月確定，並定應執行刑為有期徒
    刑1年7月，甫於96年7月13日縮刑而執行完畢。詎其猶不知
    悔改，知悉海洛因及安非他命業經公告列為毒品危害防制條
    例第2條第2項之第一、二級毒品，不得非法持有、販賣，仍
    基於意圖營利而販賣第一級毒品海洛因、第二級毒品安非他
    命之犯意，以其所有之門號0000000000號行動電話作為聯絡
    工具，先後於如附表一所示之時間、地點，將附表一所示之
    第一級毒品海洛因、第二級毒品安非他命，以附表一所示之
    價格，販賣予附表一所示之己○○、庚○○（詳細金額、數
    量、次數均如附表一所載）。經苗栗縣警察局竹南分局警員
    依臺灣苗栗地方法院核發之通訊監察書進行通訊監察後而查
    知上情。
二、案經臺灣苗栗地方法院檢察署檢察官指揮苗栗縣警察局竹南
    分局偵查起訴。
    理    由
一、有關程序事項之說明：
（一）證人保護法第11條第1項規定：有保密身分必要之證人，
      除法律另有規定者外，其真實姓名及身分資料，公務員於
      製作筆錄或文書時，應以代號為之，不得記載證人之年籍
      、住居所、身分證統一編號或護照號碼及其他足資識別其
      身分之資料，該證人之簽名以按指印代之。是以本案有關
      證人A2、A4、A5之真實姓名及身分資料以代號為之，合先
      敘明。
（二）有關證人A4於97年11月21日、證人A5於98年1月7日及證人
      A2於97年10月15日，分別接受苗栗縣警察局竹南分局警員
      詢問之陳述部分：
  １、本院於99年3月29日準備程序時，當庭勘驗證人A4、A5接
      受苗栗縣警察局竹南分局警員詢問時（筆錄附於偵查卷第
      86 至88頁、第101至104頁）之錄音光碟，其中證人A4之
      影音檔詢問時間約6分鐘19秒，無影像，音質清晰，詢問
      員警自始均為1人，而勘驗結果：(1)詢問人所問之問題與
      筆錄上之問題字句相同。(2)證人Ａ4回答相關問題時，均
      連續陳述，少有中斷或思考。(3)於該影音檔02分18秒時，
      在詢問人尚未問完之時，該證人有搶先回答之情形。(4)於
      該影音檔03分04秒至03分40秒；04分35秒至04分48秒；05
      分23秒至05分30秒之回答，均與筆錄所記載文字分毫不差
      ，且回答迅速，應係照稿宣讀。(5)該證人回答時用詞精確
      ，均非口語化文字（諸如：「…之價金」、「毒品人口」
      、「沒有施用全身很痛苦」…等），與一般人口語交談時
      用語不同。(6)除了第一分鐘有聽到鍵盤打字聲外，其餘時
      間均無聽到鍵盤打字聲等情。另證人A5之錄音影音檔詢問
      時間約11分鐘39秒，無影像，音質尚稱清晰，詢問員警自
      始均為一人，詢問過程中常有警局電話鈴聲響起，稍有影
      響錄音之音質，而勘驗結果：(1)詢問人所問之問題與筆錄
      上之問題字句相同。(2)證人A5回答相關問題時，回答迅速
      ，不加思索，幾乎完全無停頓思考，詢問與證人回答間幾
      乎無間隔，僅於詢問人從旁插話、確認重複其所述時或補
      充時，尚有稍微打斷證人之陳述。(3)該證人回答時用詞精
      確，均非口語化文字（諸如：「之」、「迄今」、「19時
      」、「毒品人口」、「針筒注射」、「施用」…等），有
      違一般人口語交談時用語習慣，證人似乎有趕著唸完之感
      ，其證述之字句與筆錄所記載之文字均分毫不差等情。均
      有本院之勘驗筆錄可憑（見本院卷第97頁背面至98頁）。
      再經本院於99年4月19日審理時，依職權訊問警詢時詢問
      被告之警察即證人戊○○，其證稱：其當時在苗栗縣警察
      局竹南分局擔任偵查佐，當時錄音時，一開始是全程錄音
      ，後來錄音筆跳掉，其詢問證人經其同意後，再重新製作
      錄音，證人沒有強制要錄音，所以有些有錄音，有些沒有
      錄音等語（見本院卷第151頁背面至152頁）。可認本案證
      人A4於97年11月21日、證人A5於98年1月7日在苗栗縣警察
      局竹南分局警員詢問時之錄音，並非全程連續錄音。
  ２、按訊問被告，應全程連續錄音，必要時，並應全程連續錄
      影，但有急迫情況且經記明筆錄者，不在此限。筆錄內所
      載之被告陳述與錄音或錄影之內容不符者，除有前項但書
      情形外，其不符之部分，不得作為證據。此經刑事訴訟法
      第100條之1第1、2項定有明文，且依同法第第100條之2規
      定，於司法警察（官）詢問犯罪嫌疑人時準用之。其之立
      法目的，在於建立詢問筆錄之公信力，並擔保詢問程序之
      合法正當，亦即以此擔保被告對於詢問之陳述係出於自由
      意思及筆錄所載內容與其陳述相符。然依上開法條文義觀
      之，警詢時須全程連續錄音或錄影者，限於詢問犯罪嫌疑
      人，於司法警察（官）詢問證人時則無上開法條之適用，
      且經最高法院以96年度臺上字第5459號、97年度臺上字第
      6174號判決意旨闡釋明確。證人A4於97年11月21日、證人
      A5於98年1月7日接受苗栗縣警察局竹南分局警員詢問時，
      係基於證人之身分為陳述，依前揭說明，則無全程連續錄
      音或錄影規定之適用。另外，證人A2部分，並無錄音光碟
      存檔紀錄等情，有苗栗縣警察局竹南分局99年3月11日南
      警偵字第0990004603號函存卷可參（見本院卷第81頁），
      證人戊○○於本院審理時亦證稱：本案有些證人有錄音，
      有些證人沒有錄音等語（見本院卷第152頁背面），可認
      證人A2接受警員詢問，並無錄音，然依上述說明，本案證
      人戊○○警員於對證人A4、A5、A2詢問時，未予全程連續
      錄音，尚無違上開法律規定。
  ３、上開證人警詢未全程錄音部分，縱認刑事訴訟法第100條
      之1第1、2項之規定，對證人接受詢問時之規範有疏漏而
      屬法律漏洞，而應類推適用上開法條之規定。則依最高法
      院88年度臺上字第5762號、92年度臺上字第4770號、92年
      度臺上字第6119號判決意旨認為：司法警察（官）詢問犯
      罪嫌疑人如違背上開規定，其所取得之供述筆錄，究竟有
      無證據能力，原應審酌司法警察（官）違背該法定程序之
      主觀意圖、客觀情節、侵害犯罪嫌疑人權益之輕重、對犯
      罪嫌疑人在訴訟上防禦不利益之程度，以及該犯罪所生之
      危害，暨禁止使用該證據對於抑制違法蒐證之效果，及司
      法警察（官）如依法定程序有無發現該證據之必然性等情
      形，本於人權保障與社會安全之均衡維護精神，依比例原
      則，具體認定之。另同院98年度臺上字第3878號判決意旨
      亦認：檢察官、司法警察（官）未依規定全程連續錄音或
      錄影所進行之訊（詢）問筆錄，亦屬違背法定程序取得之
      證據，其有無證據能力，仍應由法院適用同法第158條之4
      規定，依個案之具體情狀，審酌人權保障及公共利益之均
      衡維護，予以客觀權衡判斷之。是依，本案被告之上開警
      詢筆錄是否有證據能力，應依刑事訴訟法第158條之4規定
      ，審酌人權保障及公共利益之均衡維護而為認定，至於如
      何「審酌人權保障及公共利益之均衡維護」，在該條之立
      法理由中，可斟酌下列7點：違背法定程序之情節、違背
      法定程序時之主觀意圖、侵害犯罪嫌疑人或被告權益之種
      類及輕重、犯罪所生之危險或實害、禁止使用證據對於預
      防將來違法取得證據之效果、偵審人員如依法定程序有無
      發現該證據之必然性、證據取得之違法對被告訴訟上防禦
      不利益之程度等（另最高法院93年臺上字第66 4號判例意
      旨亦可參照，該判決除上述7點外，另增列：違背法定程
      序時之狀況〔即程序之違反是否有緊急或不得已之情形〕
      ）。本案證人戊○○警員雖於製作警詢時未全程連續錄音
      ，依該證人於本院審理時之證述：證人A4、A5部分，一開
      始是全程錄音，後來錄音筆跳掉，其詢問證人經其同意後
      ，再重新製作錄音等語，可認其未全程連續錄音，係因錄
      音工具發生問題所致，違反之情節尚非嚴重。至於證人A2
      部分，係因法律未予規範之故，縱認法律規範有漏洞，亦
      難將此歸究於警員，其依法律之明文行事，核其情形尚非
      明知違法並咨意為之。又本案警員亦因此於本院審理時到
      庭作證，應足以明瞭其之缺失所在，與本案被告所涉犯罪
      相較，本院認毋庸以宣告違背法定程序而禁止作為證據使
      用，才足以對司法警察機關有導正之正面效果，況此係立
      法規範不足所致。且被告所涉犯之罪名為毒品危害防制條
      例第4條第1、2項之販賣第一、二級毒品罪，最重法定刑
      分別為死刑或無期徒刑，屬於重罪，所侵害之社會法益嚴
      重，對社會善良風氣會造成重大之影響。再參酌本案另有
      對被告所持用之門號0000000000號行動電話實施通訊監察
      ，並製有通訊監察譯文，且證人A4、A5、A2於原審審理中
      亦陳述有向被告取得毒品，依上開法定程序具有發現證據
      之必然性。是以，本院綜合上開情狀予以審酌，客觀上依
      比例原則及比較法益權衡原則，本案警員於對證人A4 、
      A5、A2詢間時，雖非全程連續錄音或未予錄音，難認有何
      違法之處。
  ４、然按被告以外之人於審判中如以證人身分到場具結陳述，
      而與先前於審判外警詢時所為陳述不符者，其先前之陳述
      ，須具有較可信之特別情況，且為證明犯罪事實之存否所
      必要者，始得採為斷罪之依據，刑事訴訟法第159條之2定
      有明文。而是否「具有較可信之特別情況」，法院應依於
      審判中及審判外為陳述時之外部附隨環境或條件，除詢問
      有無出於不正方法、陳述是否出於非任意性外，兼須就有
      無違反法定障礙事由期間不得詢問及禁止夜間詢問之規定
      、詢問時是否踐行告知義務、「警詢筆錄所載與錄音或錄
      影內容是否相符」等各項，為整體之考量，以判斷其先前
      之陳述，是否出於「真意」之信用性獲得確切保障，並於
      判決理由內敘明其採用先前不一致之陳述，如何具有較可
      信之特別情況，且無從以其他證據代替，確為證明犯罪存
      否所必要之理由，方為適法。（最高法院96年度臺上字第
      4908號判決要旨參照）。本案證人A2、A4、A5之警詢陳述
      與其在原審審理中之證述相較，先前之陳述詳盡，於後簡
      略，甚至證人A2改稱忘記或陳述含糊（以上詳見偵查卷第
      52至57頁、第86至88頁、第100至104頁、原審第41至50頁
      、第51至57頁、第58至65頁），足認警詢中陳述與審判中
      不符（參照最高法院96年度臺上字第4365號判決要旨），
      此時其3人警詢之陳述係具備「可信性」及「必要性」二
      要件，始例外認為有證據能力。而本案證人A2、A4、A5之
      警詢因非連續錄音、錄影，甚且未錄音，無從擔保警詢筆
      錄所載與錄音或錄影內容是否相符，且證人A2於原審審理
      時亦證稱：警詢筆錄事先寫好了，就叫我這樣講，他寫好
      之內容與其真正之意思有點出入等語（見原審卷第43頁背
      面至44頁），依前揭最高法院96年度臺上字第4908號判決
      要旨所揭示之「可信性」要件，其之信用性尚難獲得確切
      保障，尚無從依刑事訴訟法第159條之2之規定取得證據能
      力。
（三）按有事實足認被告或犯罪嫌疑人有最輕本刑為三年以上有
      期徒刑之罪嫌，並危害國家安全或社會秩序情節重大，而
      有相當理由可信其通訊內容與本案有關，且不能或難以其
      他方法蒐集或調查證據者，得發通訊監察書。前項通訊監
      察書，偵查中由檢察官依司法警察機關聲請或依職權以書
      面記載第11條之事項，並敘明理由、檢附相關文件，聲請
      該管法院核發，通訊保障及監察法第5條第1項第1款、第2
      項分別定有明文。承辦警員對於被告所持用門號00000000
      00號行動電話，實施通訊監察，前經臺灣苗栗地方法院核
      准在案，此有詳載聲監案號、案由、監察電話、對象之臺
      灣苗栗地方法院通訊監察書（見偵查卷第112至112頁、本
      院卷第124至125頁）附卷可憑，係依法所為之通訊監察，
      審酌電話監聽侵害被告權益之種類及輕重、對於被告訴訟
      上防禦不利益之程度、犯罪所生之危害或實害等情形，兼
      顧人權保障及公共利益之均衡維護，堪認本案電話通訊監
      察合於比例原則，應具有證據能力。
（四）又按依據監聽錄音結果予以翻譯而製作之通訊監察譯文，
      乃該監聽錄音內容之顯示，此為學理上所稱之派生證據，
      屬於文書證據之一種。此於被告或訴訟關係人對其譯文之
      真實性發生爭執或有所懷疑時，法院固應依刑事訴訟法第
      165條之1第2項規定勘驗該監聽之錄音帶踐行調查證據之
      程序，以確認該錄音聲音是否為本人及其內容與通訊監察
      譯文之記載是否相符；然如被告或訴訟關係人對其監聽錄
      音之譯文真實性並不爭執，顯無辨認其錄音聲音之調查必
      要性。是法院於審判期日就此如已踐行提示通訊監察譯文
      供當事人辨認或告以要旨，使其表示意見等程序並為辯論
      者，其所為之調查證據程序即無不合（見最高法院96年度
      臺上字第1869號判決意旨。本案檢察官、被告及選任辯護
      人於本院準備程序、審理中表示對於卷附之通訊監察譯文
      同意作為證據（見本院卷第75頁），即對上開通訊監察譯
      文真實性並不爭執，本院並於審判期日踐行提示該通訊監
      察譯文供當事人辨認或告以要旨，使其表示意見，是上開
      通訊監察譯文本院審酌該書面作為時之情況，認為適當作
      為證據。又按刑事訴訟法第158條之4之規定，係對於除法
      律另有規定者外，其他違反法定程序蒐得各類證據之證據
      能力如何認定，設其總括性之指導原則，其規範目的在於
      要求實施刑事訴訟程序之公務員，於蒐求證據之初始與過
      程中，應恪遵程序正義，不得違法侵權，如有違反，於個
      案審酌客觀權衡之結果，或將導致證據使用禁止之法效。
      至於蒐得證據之最後，由執行職務之公務員製作之文書，
      除刑事訴訟法有定其程式，應依其規定外，依同法第39條
      之規定，均應記載製作之年、月、日及其所屬機關，由製
      作人簽名。此屬證據取得後文書製作法定程式之遵守，無
      關乎刑事訴訟法第158條之4係規定證據取得過程（程序）
      適法性之認定。公務員製作之文書未經製作人簽名，除本
      法有特別規定（如第46條）外，是否無效或係不合法律上
      之程式而得命補正，抑屬證據證明力之問題，由法院就文
      書之性質（意思文書或報告文書），視各個情形自由判斷
      （此經最高法院著有97年度臺上字第96號判決意旨可參）
      。本案之上開通訊監察譯文，未依刑事訴法第39條之規定
      ，記載製作之年、月、日及其所屬機關，並由製作人簽名
      ，有卷附之通訊監察譯文可憑（見本院卷第126至142頁）
      。該文書製作過程雖未遵守法定程式，但依前揭最高法院
      判決意旨，此屬證據取得後文書之製作，非屬證據取得之
      過程，與刑事訴訟法第158條之4規定無涉，故本案此部分
      並無法律特別規定而應認定無效。且上開通訊監察譯文係
      由苗栗縣警察局大湖分局柯宏憲警員、通宵分局羅國清警
      員、刑事警察大隊陳俊福警員製作，製作日期是通訊監期
      間之97年5月12日至同年6月9日，在通訊監察現場譯文（
      即一般所稱現譯）等情，有苗栗縣警察局99年4月6日南警
      偵字第0990006752號函及其所附之該局刑事警察大隊陳俊
      福警員之職務報告1份在卷可按（見本院卷第122至123頁
      ），則該通訊監察譯文之文書程式不備處業經補正，並予
      敘明。
（五）按刑事被告之詰問權，係指訴訟上被告有在審判庭盤詰證
      人之權利；偵查中檢察官訊問證人，旨在蒐集被告犯罪證
      據，以確認被告嫌疑之有無及內容，與審判中透過當事人
      之攻防，經由詰問程序調查證人以認定事實之性質及目的
      有別。偵查中辯護人僅有在場權及陳述意見權，此觀之刑
      事訴訟法第245條第2項前段之規定甚明，檢察官訊問證人
      並無必須傳喚被告使其得以在場之規定，同法第248條第1
      項前段雖規定「如被告在場者，被告得親自詰問」，亦僅
      賦予該在場被告於檢察官訊問證人時得親自詰問證人之機
      會而已，被告如不在場，殊難期有親自詰問之可能。此項
      未經被告詰問之被告以外之人於偵查中向檢察官所為之陳
      述，依刑事訴訟法第159條第1項、第159條之1第2項之規
      定，除顯有不可信之例外情況外，原則上為「法律規定得
      為證據」之傳聞例外，依其文義解釋及立法理由之說明，
      並無限縮於檢察官在偵查中訊問證人之程序，應已給予被
      告或其辯護人對該證人行使反對詰問權者，始有證據能力
      之可言。為保障被告之反對詰問權，並與現行法對傳聞例
      外所建構之證據容許範圍求其平衡，證人在偵查中雖未經
      被告之詰問，倘被告於審判中已經對該證人當庭及先前之
      陳述進行詰問，即已賦予被告對該證人詰問之機會，則該
      證人於偵查中之陳述即屬完足調查之證據，而得作為判斷
      之依據，此有最高法院97年度臺上字第405號判決意旨可
      參。是依上開說明可知，在偵查中訊問證人，被告或其辯
      護人對該證人雖未行使反對詰問權，依刑事訴訟法第159
      條之1第2項之規定，原則上屬於法律規定為有證據能力之
      傳聞證據，於例外顯有不可信之情況，始否定其得為證據
      ，亦即，得為證據之被告以外之人於偵查中向檢察官所為
      之陳述，因其陳述未經被告詰問，應認屬於未經合法調查
      之證據，但非為無證據能力（亦有最高法院96年度臺上字
      第4365號、96年度臺上字第3923號判決、97年臺上字第35
      6號判決意旨可參）。本案證人A4、A2、A5於偵查中之具
      結證述，被告及辯護人並未釋明有何顯不可信之情況，且
      亦查無顯有不可信之情況，依上開之說明，具有證據能力
      ，且本案證人A4、A2、A5於原審審理中，經具結進行詰問
      ，皆已賦予被告對該3位證人詰問之機會，則該3位證人於
      偵查中之陳述即屬完足調查之證據，而得作為判斷之依據
      。本案選任辯護人認為：證人3人於偵查中之陳述，未經
      被告或選任辯護人詰問，無證據能力云云，與上開最高法
      院判決意旨不符，顯有誤會。
二、訊據被告乙○○固不否認於如附表所示時間，確有與己○○
    、庚○○有以其使用之0000000000行動電話聯絡，如附表所
    示監聽通聯譯文內容亦不爭執，但實際上其並未有如附表一
    所示販賣第一級毒品海洛因予證人己○○、第二級毒品安非
    他命予庚○○之犯行，並辯稱：其雖有與己○○、庚○○電
    話聯絡，但實際上其並未前往與己○○、庚○○約定好的地
    點，電話內容之陳述目的係要跟他們二人討賭債或騙錢云云
    。惟查：
（一）有關附表一編號１所示之犯罪事實部分：
      證人A4於原審審理時具結證稱：庚○○確實有以行動電話
      與被告聯絡購買毒品，約定於苗栗縣頭份鎮之蟠桃國小預
      定地買賣第二級毒品安非他命，購買1千元1小包，是掛完
      電話以後，再去蟠桃國小交易毒品等語（見原審卷第51頁
      背面至53頁）；於偵查中具結證稱：「（提示97年11月21
      日警詢筆錄，警詢筆錄是否實在？）實在」、「（提示通
      訊監察譯文，庚○○於97年5月19日下午2時54分與乙○○
      的通話內容是何意？）要跟他購買毒品」、「（後來有無
      交易成功？）有，於幾點交易成功我忘記了，地點是在蟠
      桃國小預定地門口」、「（你在警詢說是在掛完電話後約
      30分鐘左右交易的？）對」、「（你跟他買多少錢、重量
      多少？）1000元，重量很輕約0.15公克，這是我猜的」、
      「（你在警詢說約0.2公克？）差不多約0.15到0.2公克」
      等語（見偵查卷第155頁）。證人A4為施用毒品之人，此
      有卷附之A4代號與真實姓名對照表及其之臺灣高等法院被
      告前案紀錄表可憑，其證言之憑信性應較通常一般人為低
      ，其證言是否可採為認定被告有販賣第二級毒品安非他命
      之證據，須有其他必要證據加以補強。參酌如附表一編號
      １所示之通訊監察譯文內容可知，在第1通電話中，庚○○表示要被告「幫忙一下」、「一也可以」，被告說「有
      」，雙方遂約定「那個學校的地方」，之後第2通電話中
      ，庚○○雙方再約定在「蟠桃國小」等語。是依該通訊監
      察譯文可知，庚○○因藥癮發作而要求被告「幫忙一下」
      給其，並要求拿至蟠桃國小，足以佐證證人A4上開於原審
      審理中，有關聯絡方式、金額、約定碰面地點之陳述。此
      與證人A4之證言相互參看，可認「幫忙一下」是請被告販
      賣第二級毒品安非他命之意，金額為1千元，被告前往於
      苗栗縣頭份鎮蟠桃國小交付毒品。足認定被告有於97 年5
      月19日下午3時3分許電話聯絡後之某時，販賣第二級毒品
      安非他命予庚○○。另外，證人A4於原審審理時證述：庚○○與被告電話連絡後，是經過30分鐘才到達約定的頭份
      鎮蟠桃國小等語，被告依據卷附之通訊監察譯文（見偵查
      卷第94頁、本院卷第134頁），辯稱：30分鐘後，其人在
      竹南，根本不可能到達頭份鎮蟠桃國小云云。然被告上開
      辯詞，係依據通訊監察譯文內，於該日下午3時9分許，有
      1通申請人為林玉珍之行動電話與被告聯絡，註記地址為
      「竹南鎮○○街（巷以下省略）」。然經本院向苗栗縣警
      察局竹南分局調取譯文全文，依譯文全文之第1頁（見本
      院卷第127頁），該欄為「對方電話」，足認上開地址應
      為申請人林玉珍之住所地址，並非基地台位置，此從在該
      通電話之前，庚○○於當日下午2時54分許與被告聯絡之
      電話，其上註記之「頭份鎮斗煥里17鄰（以下省略）」為
      庚○○之住所地址，亦可得知，被告主張此為基地台位置
      之紀錄，應有誤會。
（二）關於附表一編號２所示之犯罪事實部分：
      證人A2於原審審理時到庭具結證稱：「（現在講五月二十
      日下午二點多的事情。那時候你也有在警察局作過筆錄，
      還有在檢察官那裡也有問過你。五月二十日己○○跟乙○○也是用電話聯絡嗎？）對」、「（警察局也有把電話的
      通聯內容給你看過。這個是己○○打給乙○○的。乙○○
      接到電話的時候“喂”了一聲，然後己○○說：起藥了，
      弄一點，乙○○回答說：說沒有半點了，你聽不懂耶，如
      果有，會不好咩，他就還沒醒，醒了就拿過去給你，那己○○說：我在租屋這邊。這段內容你知道嗎？這是己○○
      跟乙○○在五月二十日的電話內容，這一段你清楚嗎？）
      那要問己○○啊」、「好像有買一小包」、「（己○○付
      了多少錢，你知道嗎？）一千塊吧」、「（那是在哪裡？
      他們二個人是在哪裡？拿錢跟拿一小包是在哪裡？）在文
      化大街」、「（哪裡的文化大街？）頭份」、「（那一小
      包是什麼東西？）海洛因吧」等語（見原審卷第44頁背面
      至45頁背面）。證人A2為施用毒品之人，此有卷附之A2代
      號與真實姓名對照表及其之臺灣高等法院被告前案紀錄表
      可憑，其證言之憑信性應較通常一般人為低，其證言是否
      可採為認定被告有販賣第一級毒品海洛因之證據，須有其
      他必要證據加以補強。參酌如附表一編號２所示之通訊監
      察譯文內容可知，在第1通電話中，己○○表明要向被告
      「拿東西」，被告說「沒東西」，之後第2通電話中，己○○表明「起藥了，弄一點」，被告答稱：他就還沒有醒
      ，醒了就拿過去給你」，被告回稱：「我在租屋這邊」等
      語。是依該通訊監察譯文可知，己○○因藥癮發作而要求
      被告「弄一點東西」給其，並要求拿至己○○租屋處，足
      以佐證證人A2上開於原審審理中，有關聯絡方式、金額、
      約定碰面地點之陳述。此與證人A2之證言相互參看，可認
      「東西」即為購買第一級毒品海洛因之暗語，被告於取得
      第一級毒品海洛因後，再前往己○○位於苗栗縣頭份鎮租
      屋處附近交付毒品，金額為1千元。足認定被告有於97年5
      月20日下午2時27分6秒電話聯絡後之某時，販賣第一級毒
      品海洛因予己○○，至於被告於當日下午交付海洛因之地
      點，雖依證人A2之證言為苗栗縣頭份鎮○○○○街」，而
      依通訊監察譯文為己○○位於苗栗縣頭份鎮租屋處，二者
      不同，然通訊監察譯文為當時聯繫情形之重現，其之可信
      性應較證人A2之事後回憶為精準，是以應認交易之地點為
      己○○位於苗栗縣頭份鎮租屋處，起訴意旨及原審判決誤
      認為同鎮○○○○街」應予更正。又依上述通訊監察譯文
      內容可知，被告1人出面去向其上游取得毒品，待取得後
      再返回交予己○○。亦即，被告對於其向上游取得海洛因
      之管道，並未向己○○透露，以致己○○均須向被告取得
      海洛因，被告為唯一控制管道之人，取得之海洛因數量要
      如何交付，係由被告自行決定，此種情形，實與事先取得
      海洛因置於身邊，待有人購買後再將之販出之情形並無明
      顯不同，換言之，不能以取得海洛因置於主控者身邊之時
      間長短，來決定是販賣還是幫助施用，而應以主控者其是
      否有獨立決定之權力、販賣之意思及營利之意圖來判斷是
      否販賣之行為。本案之情形，被告具有絕對之獨立決定權
      力，其可以決定是否要交付、交付之數量，並掌握取得海
      洛因之管道，足認其之行為與販賣第一級毒品罪之構成要
      件相當。
（三）我國查緝販賣毒品海洛因執法甚嚴，對於販賣毒品者尤科
      以重度刑責。又販賣毒品既係違法行為，當非可公然為之
      ，亦無公定價格，且容易分裝並增減份量，而每次買賣之
      價量，可能隨時依雙方關係深淺、資力、需求量及對行情
      之認知、來源是否充裕、查緝是否嚴謹、購買者被查獲時
      供述購買對象之可能風險之評估等情形，而異其標準，非
      可一概而論；販賣之利得，除被告坦承犯行或價量俱臻明
      確外，委難察得實情，販賣之人從價差或量差中牟利之方
      式雖異，其意圖營利之販賣行為則同一。是以因毒品量微
      價高，取得不易，販賣者率有暴利可圖，苟非意圖販賣營
      利，一般人焉有可能甘冒重度刑責而提供海洛因、安非他
      命予他人。被告與庚○○、己○○間並無特別之親屬情誼
      ，且庚○○、己○○證述向被告購買海洛因、安非他命時
      ，有交付金錢而屬有償之行為，參酌本案被告販賣毒品之
      交易金額，如無相當利潤可圖，豈有甘冒遭受重刑之風險
      ，而將海洛因、安非他命無償轉讓他人之理？是倘被告非
      有厚利可圖，自無平白費時、費力特意於如附表一所示之
      地點交付海洛因、安非他命與對方之理，被告交付海洛因
      、安非他命予證人庚○○、己○○，其主觀上顯係基於營
      利之販賣意圖而為毒品之交付行為，洵堪認定。
（四）被告之選任辯護人為被告辯護稱：如被告確有公訴人及原
      審所指之行，以其販賣毒品之密集多次、對象多人，則被
      告應屬中大盤，衡情應會備有不少之毒品及分裝販售工具
      ，應而請求向苗栗縣警察局竹南分局函查是否請對被告之
      住居所、車輛進行搜索。經苗栗縣警察局竹南分局函覆結
      果：本案偵辦期間，被告為規避警方查緝，未居住於設籍
      處所，於苗栗縣頭份市區租套房居住，經常更換居所，行
      蹤不易掌控，又其於97年11月26日因毒品案件遭通緝，為
      苗栗縣警察局頭份分局緝獲入監執行，故未對被告住居所
      執行搜索等情，有該分局99年3月29日南警偵字第0990006
      090號函在卷可稽（見本院卷第104至105頁），足見選任
      辯護人之辯護情節，無從證明。又選任辯護人雖於本院99
      年2月25日準備程序時，請求傳喚證人即被告之妻鄧雪慧
      作證，但於本院99年3月29日準備程序時，撤回上開證據
      調查之聲請，本院亦認被告之犯行明確，此部分調查亦屬
      無必要。
（五）被告雖於97年12月17日警詢時提及其之海洛因及安非他命
      來源，係向丁○○取得，係以電話和丁○○持用之000000
      0000號行動電話聯絡等語（見偵查卷第13至14頁）。按毒
      品危害防制條例第17條第1項規定：犯第4條至第8條、第
      10條或第11條之罪，供出毒品來源，因而查獲其他正犯或
      共犯者，減輕或免除其刑。又按其所稱「供出毒品來源，
      因而查獲」，係指被告供出毒品來源之有關資料，諸如前
      手之姓名、年籍、住居所、或其他足資辨別之特徵等，使
      調查或偵查犯罪之公務員因而對之發動調查或偵查並破獲
      者而言，申言之，被告之「供出毒品來源」，與調查或偵
      查犯罪之公務員對之發動調查或偵查並進而查獲之間，論
      理上須具有先後且相當的因果關係，若被告供出毒品來源
      者之前，調查或偵查犯罪之公務員已有確切之證據，足以
      合理之懷疑被告所供販賣毒品來源之人，則嗣後之查獲與
      被告之「供出毒品來源」間，即欠缺先後且相當的因果關
      係，自不得適用上開規定予以減刑（最高法院97 年度臺
      上字第1475號判決意旨可資參照）。本案關係人丁○○上
      開所持用之0000000000號行動電話，警方認其涉嫌違反毒
      品危害防制條例，於97年5月12日向臺灣苗栗地方法院聲
      請，經該院核發通訊監察書後（該次通訊監察對象另包括
      被告持用之0000000000號），自該日起至同年6月9日止進
      行通訊監察，此有前揭臺灣苗栗地方法院通訊監察書、通
      訊監察譯文在卷可按（見本院卷第124至147頁），可認警
      方於97年5月12日之前即已對0000000000號行動電話進行
      偵查。又該次譯文之製作係採現譯方式，即當場製作完成
      ，此有前揭警員職務報告在卷可按（見本院卷第122至123
      頁），可認該通訊監察譯文最後完成日應為97 年6月9日
      ，該通訊監察譯文第1頁之通訊監察譯文一覽表，即載明
      00000 00000號行動電話之使用人為丁○○，是可認警方
      至遲於通訊監察完成日之97年6月9日已查出該電話之使用
      人丁○○，調查該案之警員早於被告於97年12 月17日供
      述，即已有確切之證據足以合理之懷疑丁○○為販賣毒品
      來源之人。丁○○雖有因涉嫌違反毒品危害防制條例案件
      ，經臺灣苗栗地方法院檢察署分案偵查中，嗣於98年10月
      7日通緝等情，有丁○○之臺灣高等法院被告前案紀錄表1
      份附卷可憑（見本院卷第117頁），惟依上述說明，丁○○之查獲與被告之供出毒品來源間，欠缺先後且相當的因
      果關係，依上開最高法院判決所揭示之意旨，自不得適用
      上開規定予以減刑，併予敘明。
（六）綜上所述，被告辯稱並無如附表一所示販賣第一級毒品海
      洛因、第二級毒品安非他命云云，顯係事後卸責之詞，並
      無可採。本案事證明確，被告如附表一所示之犯行，洵堪
      認定，應予以依法論科。
三、論罪科刑之理由：
（一）新舊法比較適用﹕按「行為後法律有變更者，適用行為時
      之法律。但行為後之法律有利於行為人者，適用最有利於
      行為人之法律」，刑法第2條第1項定有明文。查被告為犯
      罪行為後，毒品危害防制條例已於98年5月20 日修正公布
      ，依中央法規標準法第13條之規定，自公布日起算至第3
      日發生效力，故應於同年月22日生效。毒品危害防制條例
      第4條第1項原規定「製造、運輸、販賣第一級毒品者，處
      死刑或無期徒刑；處無期徒刑者，得併科新臺幣1千萬元
      以下罰金」，修正後規定「製造、運輸、販賣第一級毒品
      者，處死刑或無期徒刑；處無期徒刑者，得併科新臺幣2
      千萬元以下罰金」。又同條第2項原規定：製造、運輸、
      販賣第二級毒品者，處無期徒刑或7年以上有期徒刑，得
      併科新臺幣7百萬元以下罰金。」，修正後規定「製造、
      運輸、販賣第二級毒品者，處無期徒刑或7年以上有期徒
      刑，得併科新臺幣1千萬元以下罰金。」比較上開修正前
      後之規定，犯罪構成要件並未變動，僅修正後之罰金數額
      提高，故以修正前之規定較有利於被告。
（二）按海洛因、安非他命係毒品危害防制條例第2條第2項第1
      款、第2款所定之第一級毒品、第二級毒品，不得非法持
      有、販賣。故核被告就附表一編號１、２所為，分別係犯
      修正前毒品危害防制條例第4條第2項之販賣第二級毒品罪
      、修正前毒品危害防制條例第4條第1項之販賣第一級毒品
      罪。至其於販賣第一級毒品海洛因、第二級毒品安非他命
      前持有海洛因、安非他命犯行，為其販賣之高度行為所吸
      收，不另論罪。
（三）被告前曾於93年間因竊盜、施用第二級毒品案件，分別經
      法院判處有期徒刑1年、9月確定，並定應執行刑為有期徒
      刑1年7月，甫於96年7月13日縮刑而執行完畢等情，此有
      臺灣高等法院被告前案紀錄表1份在卷可查，其受有期徒
      刑執行完畢後，5年之內再故意犯有期徒刑以上刑之二罪
      ，均為累犯。惟販賣第一級毒品罪之法定本刑為死刑或無
      期徒刑部分，依法不得再加重其刑，僅就其罰金刑部分加
      重其刑；販賣第二級毒品罪之法定本刑為無期徒刑部分，
      依法不得再加重其刑，僅就其有期徒刑及罰金刑部分加重
      其刑。
（四）刑法第59條規定犯罪之情狀可憫恕者，得酌量減輕其刑，
      其所謂「犯罪之情狀」，與同法第57條規定科刑時應審酌
      之一切情狀，並非有截然不同之領域，於裁判上酌減其刑
      時，應就犯罪一切情狀（包括第57條所列舉之10款事項）
      ，予以全盤考量，審酌其犯罪有無可憫恕之事由（即有無
      特殊之原因與環境，在客觀上足以引起一般同情，以及宣
      告法定低度刑，是否猶嫌過重等等），以為判斷。本院審
      酌被告販賣第一級毒品罪之法定刑為「死刑或無期徒刑；
      處無期徒刑者，得併科新臺幣1千萬元以下罰金。」刑度
      甚重。然同為販賣第一級毒品之人，其原因動機不一，犯
      罪情節未必盡同，或有大盤毒梟者，亦有中、小盤之分，
      甚或僅止於吸毒者友儕間為求互通有無之情形亦所在多有
      ，其販賣行為所造成危害社會之程度自屬有異，法律科處
      此類犯罪，所設之法定最低本刑卻不可謂不重，於此情形
      ，倘依其情狀處以有期徒刑，即足以懲儆，並可達防衛社
      會之目的者，自非不可依客觀之犯行與主觀之惡性二者加
      以考量其情狀是否有可憫恕之處，適用刑法第59條之規定
      酌量減輕其刑，期使個案裁判之量刑能斟酌至當，符合比
      例原則。本案被告如附表一所示編號２販賣第一級毒品海
      洛因之犯行，固無視國家對於杜絕毒品危害之禁令，其行
      為固屬不當，應予非難，然考量被告該次販賣第一級毒品
      海洛因之數量僅為1包，及販賣所得非多，僅為1千元，足
      見其非販賣毒品之大、中盤商，就該次犯罪情節觀之，尚
      非重大惡極，相較於長期、大量販賣毒品之真正毒梟而言
      ，其對社會秩序與國民健康之危害，顯然較不成比例，倘
      該次犯行科以最輕之法定本刑無期徒刑，未免過苛，且無
      從與真正長期、大量販毒之惡行區別，是本院衡其該次犯
      罪之情狀，認被告該次若科以最輕本刑無期徒刑，仍屬過
      重，在客觀上應足以引起一般人之同情，確有法重情輕之
      失衡情狀，爰依刑法第59條之規定，就其所犯販賣第一級
      毒品罪，予以酌量減輕其刑。
（五）被告所犯販賣第一級毒品罪，同有前開刑之加重及減輕事
      由，爰依法先加後減，即就法定刑為罰金刑部分應依法先
      加後減，至法定刑為死刑、無期徒刑部分則予減輕其刑。
（六）被告如附表一所示1次販賣第一級毒品海洛因、1次販賣第
      二級毒品安非他命之行為，犯意各別、行為之時空互殊，
      應予分論併罰。
（七）原審就被告之如附表一所示犯行予以論罪科刑，固非無見
      。然(1)販賣毒品罪，以行為人有營利之意圖為必要，故行
      為人有無此項犯罪之目的條件，自應於事實欄內為詳實之
      記載，然後於理由內說明其憑以認定之證據，始稱適法。
      原判決雖於事實欄記載：被告基於意圖營利而販賣販賣第
      一、二級毒品之犯意，而於如原判決附表所載時、地，販
      賣第一級毒品海洛因、第二級毒品安非他命等情，然其於
      理由欄並未說明經由何項調查及有何證據，堪認被告為上
      開行為確具有營利之意圖，難謂無理由欠備之違誤，遽行
      判決，尚有未合。(2)按毒品危害防制條例第19條第1項規
      定之沒收，係採義務沒收主義，故凡供犯上開之罪所用之
      物，即應依該條項之規定，宣告沒收之，惟因其未有「不
      問屬於犯人與否，沒收之」之規定，故仍以屬於犯人所有
      者為限，始得沒收。原審判決於理由中既以門號00000000
      00號行動電話之通訊監察譯文作為認定被告有罪之證據，
      即係認定被告係以行動電話供作販賣聯絡工具，然原審卻
      未就該門號之行動電話是否應予沒收而加以說明，其適用
      法則亦有未洽。(3)原審認定證人A2、A5之警詢陳述有證據
      能力，亦有不當。被告上訴意旨請求就此部分為無罪之判
      決，雖無理由（理由詳如前述），惟原審判決就附表一所
      示既有上開可議之處，即屬無可維持，自應由本院予以撤
      銷改判。
（八）爰審酌被告無視於政府制定毒品危害防制條例，杜絕毒品
      犯罪之禁令，販賣第一級毒品海洛因、第二級毒品安非他
      命，藉以販賣牟利，致使一般施用毒品者，沈迷於毒癮而
      無法自拔，直接戕害國民身心健康，間接危害社會治安，
      敗壞社會善良風氣，進而導致施用毒品之人為購買毒品施
      用而觸犯刑典之情事發生，其販賣行為助長毒品流通，致
      生危害於社會，所為實值非難，兼衡酌被告實際販賣之時
      間非長，販售之數量非鉅，獲取之利益亦微，各僅為1千
      元，對象為2人等一切情狀，分別量處如主文第二項所示
      之刑，並合併定其應執行之刑，以示懲儆。
（九）沒收部分：
  １、按毒品危害防制條例第19條第1項規定，犯販賣毒品罪者
      ，其犯罪所得之財物均沒收之，係採義務沒收主義。故販
      賣毒品所得之對價，不問其中成本若干，利潤多少，均應
      全部諭知沒收，貫徹政府查禁煙毒之決心，以符立法本旨
      ；又犯毒品危害防制條例第4條之販賣第一級或第二級毒
      品罪者，依同條例19條第1項規定，其因犯罪所得之物沒
      收之，如全部或一部不能沒收時，追徵其價額或以其財產
      抵償之。所稱因犯罪所得之物，自以實際所得者為限，苟
      無所得或尚未取得者，自無從為沒收及追繳或抵償之諭知
      （最高法院91年度臺上字第2419號、96年臺上字第2331號
      、第5551號、95年度臺上字第6051號判決意旨參照）：被
      告因販賣毒品所得，各如附表一所示之金額，雖均未扣案
      ，仍應依毒品危害防制條例第19條第1項規定宣告沒收，
      如全部或一部不能沒收時，以其之財產抵償之。
  ２、又按犯毒品危害防制條例第4條之罪者，其供犯罪所用或
      因犯罪所得之財物，均沒收之，如全部或一部不能沒收時
      ，追徵其價額或以其財產抵償之，該條例第19條第1項定
      有明文。倘犯罪所得之財物為新臺幣時，因其本身即為我
      國現行貨幣價值之表示，固不發生追徵其價額之問題；惟
      其犯罪所得若為新臺幣以外之財物，而全部或一部不能沒
      收時，則應追徵其價額，使其繳納與原物相當之價額，或
      以其財產抵償之，方能達到沒收之目的。其供犯罪所用之
      物，若為新臺幣以外之財物，而全部或一部不能沒收時，
      亦同（最高法院96年度臺上字第1095、1395、1828、3551
      、4562號判決、98年度臺上字第711、1594、1696、1813
      、2083、3039號判決參照）。被告如附表一所示2次販賣
      毒品所使用之門號0000000000號ＳＩＭ卡及行動電話，其
      於本案被告犯罪期間之聲請人為許煥成，被告於警詢時表
      示為陳文龍送給其使用等語（見偵查卷第7頁）。而上開
      電話之ＳＩＭ卡，係為行動電話服務之使用介面，因此電
      信公司於出租行動電話門號予消費者使用時，即同時附帶
      提供ＳＩＭ卡給消費者作為門號使用之介面，故電信公司
      接受消費者申辦門號並將該門號開通上線時，該ＳＩＭ卡
      之所有權亦移轉於消費者，自不能認該ＳＩＭ卡仍屬電信
      公司所有之物，是以上揭行動電話內之ＳＩＭ卡及行動電
      話，既經由原聲請之客戶處分而由前所有人再贈送移轉予
      被告取得所有權，被告能全權使用，則不問原申請人為何
      人，均應認該張ＳＩＭ卡及行動電話係被告所有無訛。是
      以，其為被告所有之物，且係供販賣毒品所用，應依毒品
      危害防制條例第19條第1項之規定，宣告沒收，如全部或
      一部不能沒收時，追徵其價額，或以其之財產抵償之。
四、無罪部分：
（一）公訴意旨略以：被告基於意圖營利販賣第一級毒品之犯意
      ，先後於如附表二所示之時間、地點，將附表二所示之第
      一級毒品海洛因，以附表二所示之價格，販賣予附表二所
      示之己○○、甲○○（詳細金額、數量、次數均如附表二
      所載）。因認被告此部分亦涉犯毒品危害防制條例第4條
      第1項之販賣第一級毒品罪嫌云云。
（二）按犯罪事實應依證據認定之，無證據不得認定犯罪事實；
      又不能證明被告犯罪或其行為不罰者，應諭知無罪之判決
      ，刑事訴訟法第一百五十四條第二項第三百零一條第一
      項分別定有明文。又所謂認定犯罪事實之證據，係指足以
      認定被告確有犯罪行為之積極證據而言，該項證據自須適
      合於被告犯罪事實之認定，始得採為斷罪之資料；且如未
      能發現相當確實證據，或證據不足以證明，自不能以推測
      或擬制之方法，以為裁判之基礎；而認定犯罪事實所憑之
      證據，雖不以直接證據為限，間接證據亦包括在內，然而
      無論直接證據或間接證據，其為訴訟上之證明，須於通常
      一般人均不致有所懷疑，而得確信其為真實之程度者，始
      得據為有罪之認定，倘其證明尚未達到此一程度，而有合
      理之懷疑存在時，即難遽採為不利被告之認定（最高法院
      76年臺上字第4986號判例參照）。另按刑事訴訟法第一百
      六十一條第一項規定：檢察官就被告犯罪事實，應負舉證
      責任，並指出證明之方法，因此，檢察官對於起訴之犯罪
      事實，應負提出證據及說服之實質舉證責任，倘其所提出
      之證據，不足為被告有罪之積極證明，或其指出證明之方
      法，無從說服法院以形成被告有罪之心證，基於無罪推定
      之原則，自不能為被告有罪之判決（最高法院92年臺上字
      第128號判例參照）。
（三）經查：
  １、按「修正刑事訴訟法第一百五十四條證據裁判主義之規定
      ，乃揭櫫國際公認之刑事訴訟無罪推定原則，為修正刑事
      訴訟法保障被告人權之重要指標，法院自應嚴守此一原則
      ，在檢察官所舉證據及法院依法定職權調查所得之證據，
      足以證明被告有罪之前，自應推定其無罪。若所得證據其
      為訴訟上之證明，尚未達於通常一般人均不致有所懷疑，
      而得確信其為真實之程度者，自不能為有罪之認定，此為
      上開無罪推定原則之當然闡釋，自不能因犯罪之調查難易
      不同而有異，其理甚明。又施用毒品者所稱其向某人買受
      毒品之指證，不得作為有罪判決之唯一證據，仍須調查其
      他必要之證據，以察其是否與事實相符，為本院歷年來之
      見解，良以毒品買受者之指證，其憑信性於通常一般人已
      有所懷疑，尚難確信其為真實。況依毒品危害防制條例第
      十七條之規定，其供出毒品來源而破獲者，復得減輕其刑
      ，則其指證之真實性猶有疑慮，是施用毒品者之指證，其
      真實性有待其他必要證據加以補強。茲所謂必要之補強證
      據，固不以證明販賣毒品犯罪構成要件之全部事實為必要
      ，但以與施用者之指證具有相當之關聯性為前提，其經與
      施用者之指證綜合判斷，已達於通常一般人均不致有所懷
      疑，而得確信施用者之指證為真實者，始得為有罪之認定
      ，此為無罪推定原則之必然推演。」此經最高法院著有93
      年度臺上字第6750號判決意旨可資參照（另同院90年度臺
      上字第3115號、94年度臺上字第2033號、95年度臺上字第
      6850號、96年度臺上字第1029號、97年度臺上字第2281號
      判決意旨亦同）。亦即，施用毒品者之指證，其真實性有
      待其他必要之證據加以補強，若施用毒品者之指證，其真
      實性仍有合理之懷疑存在時，在此項合理之懷疑未澄清前
      ，自不能遽為有罪之判斷，茲所謂其他必要之補強證據，
      即在排除此項合理之懷疑，使之達於可得確信之程度，否
      則即應為被告有利之推定，此亦為刑事訴訟法第154條，
      犯罪事實應依證據認定之證據裁判原則，及因保障被告人
      權，無罪推定原則之所在，此項刑事訴訟基本原則，不能
      因販賣毒品行為之期間短暫、方法隱密、對象單純，以致
      查獲不易、搜證困難等原因而放棄，或減低對於犯罪構成
      要件應予嚴格證明之堅持，此項基本原則應為法官證據證
      明力自由判斷職權行使之限制。
  ２、檢察官起訴被告如附表二編號１所示販賣第一級毒品海洛
      因予己○○部分，證人A2於原審審理時到庭具結證稱：「
      （我們現在講第一次，就是五月十五日下午四點多的，那
      時候你說的是乙○○打給己○○，是不是，你知道的是這
      樣嗎？）對」、「（己○○打給乙○○，開口說我們講五
      月十五日下午四點多的。己○○問乙○○說：你在哪裡？
      就是問乙○○在哪裡？乙○○回答說：我在竹南吃飯。然
      後己○○就說：他媽的，你在竹南吃飯。乙○○回答說：
      等一下我拿貨去給你。你有沒有印象，知道這一段？警察
      局有拿過給你看，你有印象嗎？）對」、「（己○○那時
      候人在哪裡？打電話給乙○○的時候。）在他租的地方吧
      」、「（己○○租的地方是在哪裡？）忠孝一路」、「（
      是哪一個鎮？）頭份鎮」、「（所以，是乙○○接到這個
      電話以後去找己○○，是不是？去己○○的住處，是不是
      ？）對」、「（你沒有看見乙○○拿東西，是不是？我的
      意思是說，己○○跟乙○○的電話中，乙○○最後一句話
      是說：等一下我拿貨去給你。乙○○講說拿貨去給你，是
      拿什麼東西，你知道嗎？）不是拿給我，我知道他拿東西
      給他，不知道拿什麼東西」、「（所以，你只知道他有拿
      東西，可是不知道拿什麼東西？）對」等語（見本院卷第
      42至43頁背面）。嗣於偵查中亦具結證述：己○○確實有
      於97年5月15日向被告購買第一級毒品海洛因等語（見偵
      查倦第139頁）。其之證述雖屬大致相符，但證人A2為施
      用毒品之人，此有卷附之證人A2代號與真實姓名對照表及
      其之臺灣高等法院被告前案紀錄表可憑，依前揭最高法院
      判決意旨，其證言之憑信性應較通常一般人為低，其證言
      是否可採為認定被告有販賣第一級毒品海洛因之證據，須
      有其他必要證據加以補強。然依案內證據觀之，就附表二
      編號１所述部分，僅有證人A2之上開單一陳述，且均未扣
      得其他有積極事證可證明有相關關連性之物證，也無其他
      證人具結後之證言，可為必要之補強證據。而依附表二編
      號１通訊監察譯文內容所示，亦僅有一般生活之陳述，並
      無任何有關毒品買賣之聯絡方式、金額、數量、約定碰面
      地點之陳述或暗語，其電話中最後一句雖為「等一下我拿
      過去給你」，然證人A2對此句話並未為任何補充解釋，無
      從瞭解其真正意思為何，固有可能是要拿毒品過去，但亦
      無從排除是要拿其他合法物品過去之可能，尚不足以認與
      證人A2之指證具有相當之關聯性，依上開最高法院判決意
      旨，無從排除證人A2之憑信性於通常一般人之合理懷疑，
      在此項合理之懷疑未澄清前，自不能遽為有罪之判斷。檢
      察官亦未提出其他證據供本院調查以證明證人A2之上開單
      一陳訴與事實相符，是其此部分證言真實性之合理懷疑未
      獲澄清，依上開最高法院判決意旨，此為法院有關證明力
      自由判斷之限制，故證人A2有關此部分之證述，尚無從為
      被告不利之證明，進而推論被告涉有此部分之販賣第一級
      毒品之犯行。
  ３、檢察官起訴如附表二編號２所示被告販賣第一級毒品海洛
      因予證人A5部分。證人A5於原審審理時具結證稱：「（那
      警察局講說是買三包海洛因，每包一千元，這正不正確？
      還是你只是順著警察寫的，警察怎麼寫你就怎麼念？根本
      不管事實？）應該是這樣吧」、「（所以確實有這回事？
      ）對」、「（所以你知道甲○○有跟乙○○買海洛因？）
      是」、「（照你現在講的意思說，警察局講的跟檢察官那
      裡講的，是你自己講出來的？）是」、「（你之前在偵查
      中有說，你跟檢察官回答說警察局的筆錄是先聊天，照你
      聊天的意思記載，然後也跟檢察官回答說這個警察局講跟
      乙○○購買毒品的事實是有的，這段實在？）實在」、「
      （請問你跟被告有沒有什麼仇恨？）沒有」等語（見原審
      卷第64至65頁）；復於偵查中具結證稱：「（提示98年1
      月7日調查筆錄，調查筆錄是否實在？）實在」、「（提
      示98 年3月26日訊問筆錄，所述是否都實在？）實在」、
      「（提示通訊監察譯文，97年5月21日上午8時13分39秒與
      乙○○的通話內容為何？）他懷疑被監聽叫我打另外一支
      」、「（為何叫你打另外一支？）時間太久了我忘記當時
      是要做什麼」、「（你在警詢是說，甲○○在當天9點左
      右在建國國中旁有向乙○○購買海洛因3包，每包0.2公克
      1000元？）是的」等語（見偵查卷第156頁）。其之證述
      雖屬大致相符，但證人A5為施用毒品之人，此有卷附之證
      人A5代號與真實姓名對照表及其之臺灣高等法院被告前案
      紀錄表可憑，依前揭最高法院判決意旨，其證言之憑信性
      應較通常一般人為低，須有其他必要證據加以補強。然就
      此部分，僅有證人A5之上開單一陳述，且均未扣得其他有
      積極事證可證明有相關關連性之物證，也無其他證人具結
      後之證言，可為必要之補強證據。而依附表二編號２通訊
      監察譯文內容所示，亦僅一般電話聯絡之內容，並無任何
      有關毒品買賣之聯絡方式、金額、數量、約定碰面地點之
      陳述或暗語，其電話中被告雖要求證人A5打另1支電話，
      並表示再打一次，然證人A5對此句話並未為任何補充解釋
      ，無從瞭解其真正意思為何，固有可能被告是要證人A5另
      他支電話以聯絡買賣毒品事宜，但亦無從排除是要其打另
      一支電話以談論其他不違法情事之可能，尚不足以認與證
      人A5之指證具有相當之關聯性，依上開最高法院判決意旨
      ，無從排除證人A5之憑信性於通常一般人之合理懷疑，在
      此項合理之懷疑未澄清前，自不能遽為有罪之判斷。檢察
      官亦未提出其他證據供本院調查以證明證人A5之上開單一
      陳訴與事實相符，是其此部分證言真實性之合理懷疑未獲
      澄清，依上開最高法院判決意旨，此為法院有關證明力自
      由判斷之限制，故證人A5有關此部分之證述，尚無從為被
      告不利之證明，進而推論被告涉有此部分之販賣第一級毒
      品之犯行。
（四）依舉證分配之法則，對於被告之成罪事項，應由檢察官負
      舉證義務，檢察官無法舉證使本院產生無合理懷疑之確信
      心證，縱被告所辯不足採信，亦不得因此反面推論被告之
      罪行成立，致違刑事舉證分配之法則。本案此部分檢察官
      既不能舉證證明被告如附表二所示販賣第一級毒品之行為
      ，而使本院產生無庸置疑之明確心證，則本案此部分依罪
      疑唯有利於被告原則，自不得對被告為有罪之認定。此外
      ，本院在得依或應依職權調查證據之範圍內，復查無其他
      積極明確之證據，足以認定被告有檢察官所指之罪行，自
      屬不能證明被告犯罪。從而，本案此部分要屬不能證明被
      告犯罪，原審未能詳察，遽予論罪科刑，即有未合，被告
      此部分上訴否認犯罪，為有理由，應由本院將原判決此部
      分撤銷，並均為被告無罪之諭知。
據上論斷，應依刑事訴訟法第369條第1項前段、第364條、第299
條第1項前段、第301條第1項，毒品危害防制條例（修正前）第4
條第1項、第2項、第19條第1項，刑法第2條第1項、第11條、第4
7條第1項、第59條、第51條第5款、第71條，判決如主文。
本案經檢察官丙○○到庭執行職務。
中    華    民    國    99    年    4     月    30    日
            刑事第十二庭  審判長法  官  康  應  龍
                                法  官  黃  家  慧
                                法  官  楊  真  明
以上正本證明與原本無異。
如不服本判決應於收受送達後10日內向本院提出上訴書狀，其未
敘述上訴理由者，並得於提起上訴後10日內向本院補提理由書（
均須按他造當事人之人數附繕本）「切勿逕送上級法院」。
                                書記官  李  淑  芬
中    華    民    國    99    年    4     月    30    日
附表一、有罪部分：
┌─┬───┬────┬────┬────┬───┬────┬───────┬────┬────┬────┐
│編│販賣對│時 間 及│交付之方│毒品類別│數  量│金額（新│通訊監察譯文（│通訊監察│所犯法條│主 文 欄│
│號│象    │聯絡方式│式及地點│        │      │臺幣）  │A為被告、B為對│聯譯文卷│        │        │
│  │      │        │        │        │      │        │方）          │內頁碼  │        │        │
├─┼───┼────┼────┼────┼───┼────┼───────┼────┼────┼────┤
│１│庚○○│97年5月 │嗣於左列│安非他命│1包（ │1,000元 │【97年5月19日 │98年度偵│修正前毒│乙○○販│
│  │      │19日下午│聯絡電話│        │約0.15│        │下午2時54分】 │字第508 │品危害防│賣第二級│
│  │      │3時3分許│之稍後時│        │至0.2 │        │B：啊         │號卷第94│制條例第│毒品，累│
│  │      │。      │間，在苗│        │公克之│        │B：你知道我是 │頁      │4條第2項│犯，處有│
│  │      │庚○○以│栗縣頭份│        │間）  │        │   誰嗎       │        │        │期徒刑柒│
│  │      │其持用之│鎮蟠桃國│        │      │        │A：我知道     │        │        │年月。│
│  │      │門號0987│小預定地│        │      │        │B：幫忙一下， │        │        │未扣案之│
│  │      │724553號│門口交付│        │      │        │   我上次拜託 │        │        │販賣第二│
│  │      │行動電話│毒品。  │        │      │        │   你的事情有 │        │        │級毒品所│
│  │      │撥打被告│        │        │      │        │   沒有，借我 │        │        │得新臺幣│
│  │      │所有之門│        │        │      │        │   一用也可以 │        │        │壹仟元沒│
│  │      │號093849│        │        │      │        │   ，用一下而 │        │        │收，如全│
│  │      │4272號行│        │        │      │        │   已，有沒有 │        │        │部或一部│
│  │      │動電話。│        │        │      │        │   辦法，一也 │        │        │不能沒收│
│  │      │        │        │        │      │        │   可以       │        │        │時，以其│
│  │      │        │        │        │      │        │A：有         │        │        │財產抵償│
│  │      │        │        │        │      │        │B：那在我們上 │        │        │之，未扣│
│  │      │        │        │        │      │        │   次見面的地 │        │        │案之門號│
│  │      │        │        │        │      │        │   方，那個學 │        │        │０九三八│
│  │      │        │        │        │      │        │   校的地方， │        │        │四九四二│
│  │      │        │        │        │      │        │   看你跟我講 │        │        │七二號行│
│  │      │        │        │        │      │        │   ，我在那邊 │        │        │動電話（│
│  │      │        │        │        │      │        │   等你       │        │        │含ＳＩＭ│
│  │      │        │        │        │      │        │【同日下午3點3│        │        │卡）壹支│
│  │      │        │        │        │      │        │分】          │        │        │沒收，如│
│  │      │        │        │        │      │        │B：你在哪裡   │        │        │全部或一│
│  │      │        │        │        │      │        │A：你哪位     │        │        │部不能沒│
│  │      │        │        │        │      │        │B：我是阿方， │        │        │收時，追│
│  │      │        │        │        │      │        │   彬哥叫我打 │        │        │徵其價額│
│  │      │        │        │        │      │        │   給你的，馬 │        │        │或以其財│
│  │      │        │        │        │      │        │   照彬，我在 │        │        │產抵償之│
│  │      │        │        │        │      │        │   蟠桃國小   │        │        │。      │
│  │      │        │        │        │      │        │A：我馬上到   │        │        │        │
├─┼───┼────┼────┼────┼───┼────┼───────┼────┼────┼────┤
│２│己○○│97年5月 │嗣於左列│海洛因  │1小包 │1,000元 │【97年5月20日 │98年度偵│修正前毒│乙○○販│
│  │      │20日下午│聯絡電話│        │（0.1 │        │下午1時47分15 │字第508 │品危害防│賣第一級│
│  │      │2時27分 │之稍後時│        │公克）│        │秒】          │號卷第69│制條例第│毒品，累│
│  │      │06秒。  │間，苗栗│        │      │        │A：喂         │頁      │4條第1項│犯，處有│
│  │      │己○○以│縣頭份鎮│        │      │        │B：怎麼不接電 │        │        │期徒刑拾│
│  │      │其持用之│己○○租│        │      │        │   話的       │        │        │伍年月│
│  │      │門號0910│屋處交付│        │      │        │A：我怎樣不接 │        │        │。未扣案│
│  │      │830994號│毒品。  │        │      │        │   電話       │        │        │之販賣第│
│  │      │行動電話│        │        │      │        │B：不是要來接 │        │        │一級毒品│
│  │      │撥打被告│        │        │      │        │   我         │        │        │所得新臺│
│  │      │所有之門│        │        │      │        │A：你不是說不 │        │        │幣壹仟元│
│  │      │號093849│        │        │      │        │   用了       │        │        │沒收，如│
│  │      │4272號行│        │        │      │        │B：我是跟你說 │        │        │全部或一│
│  │      │動電話。│        │        │      │        │   拿東西     │        │        │部不能沒│
│  │      │        │        │        │      │        │A：就沒東西了 │        │        │收時，以│
│  │      │        │        │        │      │        │   東西       │        │        │其財產抵│
│  │      │        │        │        │      │        │B：你現在有嗎 │        │        │償之，未│
│  │      │        │        │        │      │        │A：現在沒有東 │        │        │扣案之門│
│  │      │        │        │        │      │        │   西了你聽不 │        │        │號０九三│
│  │      │        │        │        │      │        │   懂         │        │        │八四九四│
│  │      │        │        │        │      │        │B：一點都沒有 │        │        │二七二號│
│  │      │        │        │        │      │        │A：對，真的   │        │        │行動電話│
│  │      │        │        │        │      │        │B：一個都沒有 │        │        │（含ＳＩ│
│  │      │        │        │        │      │        │A：嘿真的     │        │        │Ｍ卡）壹│
│  │      │        │        │        │      │        │B：哼，雞巴啦 │        │        │支沒收，│
│  │      │        │        │        │      │        │   一個都沒有 │        │        │如全部或│
│  │      │        │        │        │      │        │A：真的啦，沒 │        │        │一部不能│
│  │      │        │        │        │      │        │  有你過來    │        │        │沒收時，│
│  │      │        │        │        │      │        │B：一點點都沒 │        │        │追徵其價│
│  │      │        │        │        │      │        │   有         │        │        │額或以其│
│  │      │        │        │        │      │        │A：真的啦     │        │        │財產抵償│
│  │      │        │        │        │      │        │B：雞巴啦     │        │        │之。    │
│  │      │        │        │        │      │        │A：晚一點在打 │        │        │        │
│  │      │        │        │        │      │        │   電話給你   │        │        │        │
│  │      │        │        │        │      │        │              │        │        │        │
│  │      │        │        │        │      │        │【同日下午2點 │        │        │        │
│  │      │        │        │        │      │        │27分6秒】     │        │        │        │
│  │      │        │        │        │      │        │A：喂         │        │        │        │
│  │      │        │        │        │      │        │B：起藥了，弄 │        │        │        │
│  │      │        │        │        │      │        │   一點       │        │        │        │
│  │      │        │        │        │      │        │A：說沒有半點 │        │        │        │
│  │      │        │        │        │      │        │   了你聽不懂 │        │        │        │
│  │      │        │        │        │      │        │   嘿，如果有 │        │        │        │
│  │      │        │        │        │      │        │   會不好嘿， │        │        │        │
│  │      │        │        │        │      │        │   他就還沒醒 │        │        │        │
│  │      │        │        │        │      │        │   ，醒了就拿 │        │        │        │
│  │      │        │        │        │      │        │   過去給你   │        │        │        │
│  │      │        │        │        │      │        │B：我在租屋這 │        │        │        │
│  │      │        │        │        │      │        │   邊         │        │        │        │
│  │      │        │        │        │      │        │              │        │        │        │
└─┴───┴────┴────┴────┴───┴────┴───────┴────┴────┴────┘
附表二、無罪部分：
┌─┬───┬────┬────┬────┬───┬────┬───────┬────┬────┬────┐
│編│販賣對│時間    │地點    │毒品類別│數量  │金額（新│通訊監察譯文（│通訊監察│起訴法條│備   註 │
│號│象    │        │        │        │      │臺幣）  │A為被告、B為對│譯文卷內│        │        │
│  │      │        │        │        │      │        │方）          │頁碼    │        │        │
├─┼───┼────┼────┼────┼───┼────┼───────┼────┼────┼────┤
│1 │己○○│97年5月 │苗栗縣頭│海洛因  │5小包 │3,000元 │97年5月15日下 │98年度偵│修正前毒│        │
│  │      │15日下午│份鎮忠孝│        │（每包│        │午4時11分     │字第508 │品危害防│        │
│  │      │4時11分 │一路219 │        │0.1 公│        │B：你在哪裡   │號卷第65│制條例第│        │
│  │      │許      │號3樓3之│        │克）  │        │A：我在竹南吃 │之1頁   │4條第1項│        │
│  │      │        │7室     │        │      │        │   飯         │        │        │        │
│  │      │        │        │        │      │        │B：他媽的在竹 │        │        │        │
│  │      │        │        │        │      │        │   南吃飯     │        │        │        │
│  │      │        │        │        │      │        │A：等一下我拿 │        │        │        │
│  │      │        │        │        │      │        │   過去給你   │        │        │        │
├─┼───┼────┼────┼────┼───┼────┼───────┼────┼────┼────┤
│２│甲○○│97年5月 │苗栗縣頭│海洛因  │3包（ │3,000元 │97年5月21日上 │98年度偵│修正前毒│        │
│  │      │21日上午│份鎮建國│        │每包  │        │午8時13分39秒 │字第508 │品危害防│        │
│  │      │8時13分 │國中旁  │        │0.2公 │        │A：喂，你是誰 │號卷第  │制條例第│        │
│  │      │39秒    │        │        │克）  │        │   ？         │130頁   │4條 第1 │        │
│  │      │        │        │        │      │        │B：我柏佑啦   │        │項      │        │
│  │      │        │        │        │      │        │A：不要再打這 │        │        │        │
│  │      │        │        │        │      │        │   支了       │        │        │        │
│  │      │        │        │        │      │        │B：你那支沒接 │        │        │        │
│  │      │        │        │        │      │        │   啊         │        │        │        │
│  │      │        │        │        │      │        │A：你再打一次 │        │        │        │
└─┴───┴────┴────┴────┴───┴────┴───────┴────┴────┴────┘
附錄本判決論罪科刑法條全文
毒品危害防制條第4條第1、2項（98年5月20日修正前原條文）：
  製造、運輸、販賣第一級毒品者，處死刑或無期徒刑；處無期
  徒刑者，得併科新臺幣一千萬元以下罰金。
  製造、運輸、販賣第二級毒品者，處無期徒刑或七年以上有期
  徒刑，得併科新臺幣七百萬元以下罰金。

司法院資訊處製作；財團法人民間司法改革基金會備份。
